臺灣板橋地方法院民事判決　八十九年度勞簡上字第八號
　　上　訴　人　　協旺建設股份有限公司
　　法定代理人　　丙○○
　　訴訟代理人　　乙○○
　　被　上訴人　　甲○○
右當事人間請求給付資遣費等事件，上訴人對於中華民國八十九年八月十四日本院三
重簡易庭八十九年度重勞簡字第八號第一審判決提起上訴，本院判決如左：
    主      文
上訴駁回。
第二審訴訟費用由上訴人負擔。
    事      實
甲、上訴人方面：
    一、聲明：
        (一)原判決廢棄。
        (二)駁回被上訴人在第一審之訴及假執行之聲請。
    二、陳述：
        (一)被上訴人於八十九年二月十五日未經調度或主管調派至桃園縣大園鄉載貨
          ，被上訴人竟自行至大園鄉，途中經主管調回。又被上訴人本身患有重聽
          ，故與其交談之人聲音必須很大，且乙○○廠長亦無要撤被上訴人職務之
          意，但被上訴人隨即與乙○○發生爭吵，說不要再做，便自行離廠，未再
          上班。依勞動基準法第十二條第一項第六款規定，勞工無正當理由繼續曠
          工三日或一個月內曠工達六日者，得視為自動離職。上訴人不得請求資遣
          費等。
        (二)從送貨記表來看，是有派被上訴人至大園載貨，但送貨記表是在車子出去
          同時製作，十五日當天並沒有排被上訴人到大園，是他自己出車，所以調
          度室在他出車的時候就記載上去，排班表是在前一天就排好的，排班表上
          並沒有排被上訴人在十五日當天要出車，送貨記表是根據誰出車就紀錄。
          上訴人聲請訊問之證人林永寬是公司業務人員，證人賴雪梅是公司調度人
          員。
        (三)公差是照排，十五日當天是排到被上訴人，是他自己跑到大園去；那時候
          的公差是照排，臨時沒有人手才會指派。又證人只有調度室才是證人，司
          機應該不是證人。
        (四)協調會當天乙○○是一個人去的，對方很多人，乙○○認為沒有什麼關係
          ，才說是解雇。乙○○在勞資協調會中說解僱，是因為當時生氣。
        (五)不清楚被上訴人有無三十四日特別休假未休之事。上訴人公司每年有發四
          個節金，如中秋、端午等，每次七千元，所以應沒有另外之特別休假不休
          假獎金。
        (六)提出上訴人公司預拌混凝土送貨記表影本二紙為證；聲請訊問證人林永寬
          、賴雪梅。
乙、被上訴人方面：
    一、聲明：駁回上訴。
    二、陳述：
        除與原審宣示判決筆錄相同者，茲引用外，補略稱：
        (一)被上訴人於八十九年二月十五日依上訴人前日排班表之規定前往大園載貨
          ，竟遭上訴人廠長乙○○喚回，並要被上訴人出公差即爬上工廠高處清理
          石頭，惟因該工作危險性高而遭被上訴人拒絕，乙○○即以被上訴人有無
          法出公差之不能勝任工作之情事，是日即予以解僱等情，業據前曾任職上
          訴人公司之司機即證人鄭東隆具結證稱在卷。乙○○於八十九年三月十五
          日臺北縣政府處理勞資爭議協調會中亦明確自承：「排定被上訴人公差，
          他不聽指揮，故予解雇」。又上訴人旋即於八十九年三月十五日解雇被上
          訴人之翌日即同年二月十六日逕行辦妥被上訴人之勞工保險退保手續，並
          有勞工保險被保險人投保資料表可佐。乃上訴人臨訟為推諉卸責，竟翻異
          前詞改稱：「被上訴人本身患有重聽，故與其交談之人聲音須大，且張柏
          基亦無要他撤職之意，而被上訴人隨即離廠，且自即日起即未上班」等語
          ，委無足採。尤其，乙○○既以被上訴人有無法出公差之不能勝任工作之
          情事，而合法終止兩造間之勞動契約，則被上訴人自勞動契約終止日起，
          自無向上訴人提供勞務之義務，是上訴人辯稱：「照勞動基準法第十二條
          第六款，無正當理由繼續曠工三日或一個月內曠工達六日者，得視為自動
          離職」云云，於法未合。
        (二)被上訴人並未患有重聽，八十九年二月十五日當天上訴人公司確實有要被
          上訴人去大園送貨，上訴人提出的上訴理由狀所附之送貨記表第二頁記載
          之車輛代號五十八號，就是被上訴人所駕駛，從這個紀錄就可以看出公司
          有派被上訴人出去載貨，而且被上訴人從來就沒有離職的意思，是上訴人
          以被上訴人無法出公差予以解聘，並且要會計當天結算被上訴人薪資，上
          訴人在八十九年二月十五日以被上訴人無法工作為由解聘被上訴人，依法
          應給付預告期間之工資、資遣費及特休假工資。
        (三)在原審時上訴人經合法通知未到，視同自認被上訴人主張，上訴人就其主
          張之上訴理由部分，應負舉證責任。
        (四)提出被上訴人八十八年八月至八十九年一月之薪資表影本共六紙為證。聲
          請訊問證人鄭東隆。
    理      由
一、本件被上訴人起訴主張：被上訴人自八十四年五月十日起即受僱於被上訴人，擔
    任載貨司機，詎被上訴人於八十九年二月十五日依排班表前往大園載貨，卻遭上
    訴人廠長乙○○差人喚回，並以被上訴人有無法出本職以外之公差之不能勝任工
    作之情事，是日即予以解僱，卻未依法給付資遣費、預告期間工資及特休工資，
    被上訴人乃向臺北縣政府勞工局申訴，乙○○初則惡言相向，之後則稱僅願付一
    個半月之資遣費云云，嗣經被上訴人委請律師於八十九年四月八日發函催告，仍
    無所獲；上訴人既係依勞動基準法第十一條第五款規定終止勞動契約，依勞動基
    準法第十七條規定，應給付被上訴人資遣費；上訴人於八十九年二月十五日終止
    兩造勞動契約，由此溯及被上訴人過去六個月之工資（即八十八年八月至八十九
    年一月），據以核算被上訴人之每日平均工資為一千八百十六元，而被上訴人自
    八十四年五月十日任職時起至八十九年二月十五日遭解僱之日止，總計為期四年
    九個月，是被上訴人得訴請上訴人給付之資遣費為二十五萬八千七百八十元（即
    1816×30×4+1816×30×9/12＝258780）；被上訴人任職上訴人公司已逾四年，
    上訴人以被上訴人有無法勝任工作之情事，據以終止勞動契約，卻未依法於三十
    日前預告，依勞動基準法第十六條規定，上訴人自應給付被上訴人預告期間工資
    五萬四千四百八十元（即1816×30＝54480）；被上訴人任職上訴人公司逾四年
    ，業已累計三十四日之特別休假，未曾告假，仍照常工作，故被上訴人應得依勞
    動基準法第三十九條規定，請求特別休假之工資六萬一千七百七十四元（即
    1816×34＝61774）；綜上，上訴人應給付被上訴人三十七萬五千零三十四元，
    及自上開催告後之八十九年四月十七日起至清償日止，按週年利率百分之五計算
    之利息等語。
二、上訴人則以：被上訴人於八十九年二月十五日未經調度或主管調派至桃園縣大園
    鄉載貨，竟自行至大園鄉，途中經主管調回，乙○○廠長無要撤被上訴人職務之
    意，但被上訴人與乙○○爭吵後，說不要再做，便自行離廠，即未再上班，上訴
    人係自己不願上班，不得請求資遣費等語，資為抗辯。
三、對於被上訴人主張：被上訴人自八十四年五月十日起受僱於上訴人，擔任載貨司
    機，至八十九年二月十五日止等語，業據被上訴人提出勞工保險被保險人投保資
    料表、勞資爭議協調會議紀錄、律師函等影本各一份為證，上訴人亦不爭執此部
    分事實，被上訴人此部分主張，自堪信為真實。則依兩造上揭爭執之要旨，本件
    首應審究者，即為：被上訴人離職，究竟係上訴人依勞動基準法第十一條第五款
    ：「勞工對於所擔任之工作確不能勝任」規定，終止兩造勞動契約，亦或係被上
    訴人自行決定不再於上訴人公司工作。
四、經查：
    (一)上訴人訴訟代理人即上訴人廠長乙○○，於八十九年三月十五日，代理上訴人
      出席臺北縣政府處理勞資爭議協調會議時，陳稱：「排定其（被上訴人）公差
      ，其不聽指揮，逕跑去大園，故予解雇」等語，有被上訴人提出、為上訴人不
      爭執真正之臺北縣政府處理勞資爭議協調會紀錄影本一份在卷可證。若非被上
      訴人確係遭上訴人解雇，乙○○當時焉會為如此之陳述。上訴人於本院調查、
      審理時稱：協調會當天乙○○是一個人去的，對方很多人，乙○○認為沒有什
      麼關係云云，又稱：乙○○在勞資協調會中說解僱，是因為當時生氣云云，均
      難認為係合理之解釋，實不足採。
    (二)上訴人聲請訊問之證人賴雪梅，經本院通知，始終未出庭作證；而上訴人聲請
      訊問之證人林永寬，係證稱：「被上訴人在公司作司機，我是業務，我不瞭解
      被上訴人離開公司的原因，我不知道有一次被上訴人到大園送貨的事，這是產
      物部在運作；（問：被上訴人離開公司時，當天你是否有跟他見面嗎？）沒有
      特別的印象，正常上班都會見面；對乙○○與被上訴人吵架一事，沒有什麼印
      象；我不知道被上訴人有沒有什麼病，有跟他同車過，他車上的音響開的很大
      聲；（問：他有沒有重聽？）我只知道要跟他說話要很大聲」等語（見本院九
      十年七月三日筆錄），顯示證人林永寬並不了解被上訴人離職之實情。
    (三)證人即曾受僱於上訴人公司而與被上訴人同任職貨車司機之鄭東隆結證稱：「
      我是八十七年進去的，我是做司機，在今（九十）年六月份離職，我與被上訴
      人是同事，被上訴人與上訴人間是因為公差的事，因為當天公司要被上訴人出
      差，他去大園，大園也是公司的另外一個廠，他到大園是要載水泥，公司叫他
      回來，要出公差，他不要，因為公差是要爬上去一個高處，是在工廠裡面，他
      本身有一點年紀，所以他不要去，因為那有危險性；一般在前一天公司會把隔
      天的事情安排好；公司的司機不是一定要出公差，但是乙○○指定誰作誰就要
      作，不是輪流；事發當天乙○○有扣機給被上訴人，但是山上收不到，後來乙
      ○○打電話到大園去，被上訴人有回來，乙○○叫他去出公差，他不願意，乙
      ○○說不服從命命就請他走路；我有出過公差，在還沒有發生這件事情時，是
      臨時指定，我以前出公差都是臨時叫的；（問：司機會不會沒有排班自己就去
      載貨？）不可能，是公司指派，車子才能出去；（問：有沒有自己出去後再跟
      公司調度室排進去？）不可能，都是公司排好才出去；（問：事發前一天有沒
      有排被上訴人去大園？）這一點公司都會事先安排」等語（見本院九十年十月
      五日訊問筆錄）。上訴人雖以鄭東隆為司機而否認其證言，但亦不否認事發當
      時，證人鄭東隆亦在現場，上訴人復無法舉出相反之證據，證人鄭東隆證言自
      應具有相當之證明力，堪以採信。
    (四)上訴人提出上訴狀所附之送貨記表明白記載：「車輛代號五十八號之貨車於八
      十九年二月十五日上午八時零五分出廠前往大園，當日九時十五分返廠」等字
      ，上訴人亦承認該代號係被上訴人駕駛之車輛。若係被上訴人未經上訴人指派
      即自行駕車前往大園鄉，上訴人公司登載之送貨記表如何會登載被上訴人此一
      自行駕車出廠之事實？再佐以：(1)證人鄭東隆證稱：「不可能司機沒有排班自
      己就去載貨，公司指派，車子才能出去；不可能司機自己出去後再由公司調度
      室排進去送貨記表，都是公司排好才出去」等語。(2)上訴人訴訟代理人於本院
      第一次訊問時即稱：排班表是在前一天就排好，排班表並沒有排被上訴人在十
      五日當天要出車云云，並表示要找排班表，且經本院受命法官當庭命其於嗣後
      之庭期提出排班表（見本院八十九年十二月二十九日筆錄），嗣卻稱：沒有排
      班表，排班表都是寫在黑板上云云（見本院九十年七月三日筆錄）。然查若謂
      根據排班表所記載之實際出車記錄有書面記載，排班表卻反而無書面資料，已
      令人難以相信；且上訴人訴訟代理人係上訴人公司之廠長，直接管理上訴人等
      司機，此見證人鄭東隆之證言自明，其對上訴人公司之排班係如何紀錄，應知
      之甚詳，惟其卻於見所提資料不利於己方後，先稱應以排班表為準，且要找排
      班表云云，嗣卻又稱無書面排班表云云，益見其所言不實。俱足證被上訴人主
      張：其於八十九年二月十五日前往大園載貨，係公司指派，而非私自行為，應
      為真實。
    (五)綜合本件全辯論意旨及及調查證據之結果，被上訴人主張：其係經公司指派前
      往大園載貨，遭上訴人廠長乙○○喚回，並以上訴人有無法出本職以外之公差
      之不能勝任工作之情事，於八十九年二月十五日即予以解僱（即終止勞動契約
      ）等語，應屬實在。上訴人上揭抗辯理由，均不足採。
五、按「勞工對於所擔任之工作確不能勝任時，雇主得預告勞動終止勞動契約」；「
    雇主依前條（即勞動基準法第十六條規定之依第十一條或第十三條但書）終止勞
    動契約者，應依左列規定發給勞工資遣費：一、在同一雇主之事業單位繼續工作
    ，每滿一年發給相當於一個月平均工資之資遣費。二、前款計算之剩餘月數，則
    以比例計給之，未滿一個月以一個月計」；「雇主依第十一條規定終止勞動契約
    者，其預告期間依左列各款之規定：˙˙˙三、繼續工作三年以上者，於三十日
    前預告之」；「雇主未依第一項規定期間預告而終止契約者，應給付預告期間之
    工資」；「勞工在同一雇主或事業單位，繼續工作滿一定期間者，每年應依左列
    規定給予特別休假：一、一年以上三年未滿者七日。二、三年以上五年未滿者十
    日」；「第三十八條所定之特別休假日，工資應由雇主照給，雇主經徵得勞工同
    意於休假日工作者，工資應加倍發給」。勞動基準法第十一條第五款、第十七條
    、第十六條第一項第三款、第三項、第三十八條第一款、第二款、第三十九條分
    別定有明文。又按勞動基準法所定之平均工資，係自計算事由發生之當日前六個
    月內所得工資總額除以該期間之總日數所得之金額，該法第二條第四款前段定有
    明文。而預告期間之工資如何計算，勞動基準法未設有明文規定，惟參酌勞動基
    準法之主管機關內政部勞工委員會七十五年七月三日（）臺內勞字第四一九二
    ００號函謂：「預告期間工資可依平均工資標準計給」等語，及勞動基準法第二
    條第四款明定有「平均工資」之定義，暨同法所定之資遣費及退休金之計算皆以
    「平均工資」為準，亦應以勞動基準法第二條第四款所定之「平均工資」計算之
    。經查：
    (一)對於被上訴人提出之八十八年八月至八十九年一月之薪資表影本共六紙之真正
      ，上訴人未予爭執。對於被上訴人主張其在上訴人公司工作期間，已累計三十
      四日之特別休假等語，上訴人訴訟代理人雖於本院最後言詞辯論期日（九十年
      十二月二十六日）答稱：不清楚被上訴人三十四日特別假有沒有休云云，惟上
      訴人訴訟代理人原係直接監督被上訴人工作之廠長，掌握被上訴人於上訴人公
      司工作之考勤資料，而被上訴人自第一審起訴時起即主張其有三十四日之特別
      休假，原審判決亦認定此一事實，又本件繫屬於第二審已逾一年，上訴人於此
      長達一年之時間內，原均未對被上訴人主張三十四日特別休假部分為爭執，則
      其最後所稱：不清楚云云，依其情節，應得視同自認（民事訴訟法第二百八十
      條第二項規定參考）。是被上訴人此部分主張亦堪信為真正。至於上訴人訴訟
      代理人稱：上訴人公司每年有發四個節金，如中秋、端午等，每次七千元云云
      ，則與特別休假工資無關，無庸贅論。
    (二)被上訴人自八十四年五月十日起受僱於上訴人，至八十九年二月十五日上訴人
      終止勞動契約止，共四年九月又六日，依上揭勞動基準法之規定，可得四又十
      二分之十個月平均工資計算之資遣費（被上訴人請求四又十二分之九個月之資
      遣費，低於法律規定，應以被上訴人之請求為準）。被上訴人於八十九年二月
      十五日之前六個月（即八十八年八月至八十九年一月）之所得工資總額為三十
      三萬四千二百零八元，有前開薪資表影本為證，除以該期間之總日數即一百八
      十四日，其日平均工資為一千八百十六元（不滿元者，四捨五入，下同），月
      平均工資係依該日平均工資乘以三十即五萬四千四百八十元，是被上訴人請求
      給付二十五萬八千七百八十元之資遣費（即54480×4(9  /12) =258780），應
      屬有據。
    (三)依勞動基準法第十六條第一項第三款、第二項之規定，被上訴人亦得請求上訴
      人給付預告期間三十日之工資五萬四千四百八十元（即1816×30=54480）。
    (四)勞動基準法第三十八條規定之「每年」，係指繼續滿一定期間（一年或一年之
      整倍數年）後之次一年度而言，且以勞雇雙方勞動契約關係延續至次一年度為
      準。被上訴人已於上訴人公司任職四年九月又六日，依勞動基準法第三十八條
      規定，上訴人於被上訴人繼續工作滿一、二年時分別應給予特別休假七日，滿
      三、四年時，分別應給予特別休假十日，故本件被上訴人之特別休假為三十四
      日，因被上訴人並未於特別休假日休假而仍應雇主之要求工作，依勞動基準法
      第三十九條規定，應加倍發給工資，是被上訴人除已領之工資外，亦得請求給
      付該三十四日之工資共六萬一千七百七十四元。
六、綜上，被上訴人訴請上訴人給付資遣費二十五萬八千七百八十元、預告期間工資
    五萬四千四百八十元及特別休假之工資六萬一千七百七十四元，共計三十七萬五
    千零三十四元，及自八十九年四月八日委請律師催告後之八十九年四月十七日起
    至清償日止，按年息百分之五計算之利息，於法有據，應予准許。原審為被上訴
    人勝訴之判決，經核無不合。上訴意旨指摘原判決不當，求予廢棄改判，為無理
    由，應予駁回。
七、結論：本件上訴為無理由，依民事訴訟法第四百三十六條之一第三項、第四百四
    十九條第一項、第七十八條，判決如主文。
中　　  　華　  　　民  　　　國　　九十一　  年　　一　　月　　  九　　日
                                  臺灣板橋地方法院勞工法庭
~B審判長法官　黃麟倫
~B　　　法官　陳映如
~B　　　法官　王復生
右為正本係照原本作成。
不得上訴。
中　　　華　　　民　　　國　　 九十一　　 　　年　　 一 　 月　　十四 　 日
~B法院書記官　劉日賓
